【裁判字號】    91,訴,867
【裁判日期】    920619
【裁判案由】    偽造有價證券等
【裁判全文】
臺灣臺北地方法院刑事判決                          九十一年度訴字第八六七號
    公  訴  人  臺灣臺北地方法院檢察署檢察官
    被      告  己○○
    選任辯護人  楊貴森律師
右列被告因偽造有價證券等案件，經檢察官提起公訴（八十九年度偵字第一二八五五
號），甲○判決如左：
    主  文
己○○連續意圖供行使之用，而偽造有價證券，處有期徒刑參年肆月。
如附表所示偽造之支票參張及偽造之「乙○○」印章壹枚均沒收。
    事  實
一、己○○（原名林碧逢）原於台北市○○○路○段二五八巷三一號一樓經營汎鴻電
    腦有限公司（以下簡稱汎鴻公司），於民國八十八年十二月間積欠民間借貸業者
    戊○○等人債務，頻遭催索，竟基於意圖供行使之用之概括犯意，於八十八年十
    二月間，利用不知情之刻印業者偽造其前夫之胞姊乙○○之印章一枚後，在上址
    汎鴻公司內，連續使用上開偽造之印章，於其替乙○○保管之「付款人：荷蘭銀
    行」、「帳號：五九九三八號」，「戶名：乙○○」，票號分別為一一○七六、
    一一○七七及一一０七八之三張支票上，偽造「乙○○」之印文各一枚，並分別
    填載如附表所示之金額與日期而偽造該等支票後，於支票背面背書「林碧逢」，
    將其中第一一０七六、第一一０七七號支票交付民間借貸業者戊○○抵償債務，
    第一一０七八號支票則持向友人丙○○借貸款項使用。嗣丙○○於八十九年一月
    三十一日提示上開支票未能兌現，乙○○發覺有異，於八十九年二月二十二日向
    荷蘭銀行松山分行掛失止付其委託己○○保管之同一帳戶其他支票，戊○○嗣委
    託友人丁○○代為提示前開支票，因掛失止付遭到退票，己○○始為警循線查獲
    。
二、案經臺北市票據交換所函請臺北市政府警察局松山分局移請台灣台北地方法院檢
    察署檢察官偵查起訴。
    理  由
一、訊據被告己○○矢口否認上開犯行，辯稱：八十八年底汎鴻公司經營不善，很多
    債權人過來公司討債，我經常不在公司，曾發現辦公室的東西被別人翻動過，後
    來這件事情發生，我才想起曾經替乙○○保管支票，可能是債權人自己取走支票
    ，逼我出面解決債務，這三張支票不是我所簽發云云。惟查，前開票號第一一０
    七六、第一一０七七號及第一一０七八號支票，係被告於八十八年十二月間填載
    完成並背書後，在汎鴻公司內分別交付案外人戊○○及丙○○之事實，業據證人
    戊○○及丙○○先後到庭結證明確，並有上開支票之影本三紙附卷可稽。觀之卷
    附前開支票影本正面之金額、日期，及其中第一一０七六、第一一０七七號支票
    影本背面之「林碧逢」背書，其字跡與被告於偵查中所提出之「同意書」、「房
    屋租賃契約書」等影本上被告書寫之字跡，及案外人丙○○所提出被告向其借款
    而另交付之本票二紙、支票五紙上之金額、日期等字跡相較，均頗為相似；而案
    外人戊○○所提出第一一０七六、第一一０七七號支票上之「乙○○」印文，經
    核亦顯與案外人丙○○所提出第一一０七八號支票上之「乙○○」印文相同；參
    以被告亦不諱言其曾於八十八年十二月間向案外人戊○○及丙○○借貸款項之事
    實，且衡情案外人戊○○及丙○○明知竊取得到之空白支票無法兌現，應斷無甘
    冒竊盜及偽造有價證券刑事囹圄之風險，徒勞竊取進而偽造前開支票之可能，而
    案外人戊○○及丙○○互不相識，其等分別於支票上偽造之「乙○○」印文，尤
    無完全相同之理，是上揭支票三張，自係被告自行偽造後，交付案外人戊○○及
    丙○○而提出行使無訛，所辯應係債權人自行取走偽造云云，核係卸責之詞，不
    足採信。此外，被告上開犯行，並據被害人乙○○指述明確，且有票據掛失止付
    通知書、遺失票據申報書等影本在卷可稽，事證明確，被告犯行堪以認定。
二、核被告己○○所為，係犯刑法第二百零一條第一項之偽造有價證券罪。被告行使
    偽造有價證券之行為為其偽造有價證券之犯行所吸收，其偽造印章，進而偽造印
    文等行為，亦屬其偽造有價證券之部分行為，亦均為其偽造有價證券之犯行所吸
    收，而均不另論罪。被告上開多次偽造有價證券之犯行，時間緊接，方法相同，
    顯係基於概括犯意為之，為連續犯，應依刑法第五十六條之規定論以一罪，並加
    重其刑。爰審酌被告於偵、審程序中飾詞狡辯，犯罪後態度不佳，及其犯罪之動
    機、目的、手段、所生危害等一切情狀，量處如主文所示之刑。如附表所示之支
    票三張及偽造之「乙○○」印章一枚（雖未扣案，但無證據足認已滅失），分別
    係偽造之有價證券及印章，爰分別依刑法第二百零五條及第二百十九條之規定，
    宣告沒收。
據上論斷，應依刑事訴訟法第二百九十九條第一項前段，刑法第五十六條、第二百零
一條第一項、第二百零五條、第二百十九條，罰金罰鍰提高標準條例第一條前段，判
決如主文。
本案經檢察官王怡菁到庭執行職務。
中    華    民    國      九十二      年      六      月      十九      日
                                      臺灣臺北地方法院刑事第七庭
                                              法  官  楊  代  華
右正本證明與原本無異。
如不服本判決，應於判決送達後十日內向甲○提出上訴狀(應抄附繕本)。告訴人或被
害人如對於本判決不服者，應具備理由請求檢察官上訴，其上訴期間之計算係以檢察
官收受判決正本之日期為準。
                                              書記官  廖  純  瑜
中    華    民    國      九十二      年      六      月      十九      日
附表（被告所偽造「付款人：荷蘭銀行」、「帳號：五九九三八號」，「戶名：乙○○」之支票）
編號  支票號碼    面額（新台幣）      發票日
0  00000    0十萬元          八十九年三月三十一日
0  00000    0十萬元          八十九年三月三十一日
0  00000    0十萬元          八十九年一月三十一日


司法院資訊處製作；財團法人民間司法改革基金會備份。
